臺灣高等法院臺南分院刑事判決　　　　　　九十一年度交上易字第七二號　　Ｇ
　　　上　訴　人
　　　即　被　告　甲　○　○
右上訴人因公共危險等案件，不服臺灣嘉義地方法院九十一年度交易緝字第二號中華
民國九十一年五月九日第一審判決（起訴案號：臺灣嘉義地方法院檢察署九十年度偵
字第三二七二號），提起上訴，本院判決如左：
      主      文
上訴駁回。
      事      實
一、甲○○並無小客車之駕駛執照，明知飲酒後吐氣所含酒精成份超過每公升○‧二
    五毫克以上者，不得駕車，仍於民國（下同）九十年四月二十八日清晨五時五十
    七分許，在其飲酒後呼氣中酒精成份約達每公升○‧五八毫克，已達不能安全駕
    駛動力交通工具之程度，竟仍無照駕駛車號Ｊ七─八一三○號自小客車，沿劃有
    行車分向限制線之嘉義市○○路由北向南方向行駛，途經無號誌之嘉義市○○路
    與市○街○○路口時，本應注意汽車行經無號誌交岔路口，應減速慢行，作隨時
    停車之準備，且汽車在劃有行車分向限制線之路段，不得駛入來車道內，另汽車
    駕駛人駕車時，應注意車前狀況，隨時採取必要之安全措施，而依當時情形，又
    無不能注意之情事，適乙○○○騎乘腳踏車欲通過上開交岔路口橫越體育路，至
    對面長青公園運動，而甲○○行經該無號誌交岔路口，竟疏未注意乙○○○欲騎
    乘腳踏車橫越馬路之車前狀況，未減速慢行隨時採取必要之安全措施，且駛入來
    車道內，因而其所駕駛之自小客車撞及乙○○○所騎乘之腳踏車，致乙○○○人
    、車倒地，因此受有左側股骨幹骨折、左側多處肋骨骨折、右側第五掌骨骨折及
    硬腦膜下出血合併缺氧性腦病變等傷害，該腦傷並造成乙○○○重度殘障，完全
    臥床，生活起居須人照顧，左半身癱瘓，終身不能從事任何工作，日常生活均須
    他人幫忙，使乙○○○身體有重大難治之傷害。甲○○則於肇事後，在未經有偵
    查犯罪職權之機關或公務員發覺為犯嫌前，向到場處理之嘉義市警察局第二分局
    新南派出所警員李忠和自首即陳稱其為肇事者及肇事經過，並願接受裁判。嗣經
    警於同日上午六時四十六分許測試甲○○飲酒後吐氣所含酒精成份達每公升○‧
    五二毫克，且經警於查獲、測試、訊問過程，觀察其有手腳部顫抖、反應遲鈍等
    情事，而查悉上情。
二、案經乙○○○訴由嘉義市警察局第二分局報請台灣嘉義地方法院檢察署檢察官偵
    查起訴。
      理      由
一、訊據上訴人即被告甲○○對於右揭犯行，供承不諱，核與告訴人乙○○○於警訊
    時指訴之情節相符，復有道路交通事故調查報告表一份、酒精測定報告單一份、
    刑法第一百八十五條之三案件測試觀察紀錄表一份、告訴人乙○○○之驗傷診斷
    證明書一份、財團法人天主教聖馬爾定醫院九十年七月十日（九０）惠醫字第０
    七三四號函一份及現場照片九幀附卷可資佐證（見警卷第七頁、第一二頁、第一
    四頁、第六頁、原審九十年度交易字第一七八號卷第一八頁及警卷第九至十二頁
    ）。查被告經員警進行酒精測試，呼氣中酒精濃度為每公升０‧五二毫克，惟員
    警進行測試之時間為九十年五月十六日上午六時四十六分許，距離被告開車肇事
    之時間（同日清晨六時許），相差有四十六分鐘，此有酒精測試報告單及道路交
    通事故調查報告表各一份在卷可資佐證，而依卷附國立台灣大學醫學院法醫學科
    八十九年四月二十七日鑑定函影本所示，進行酒測之時間若在酒精排除期，一般
    人每小時呼氣中酒精濃度之排除速率為每公升０‧０七五毫克，此有該鑑定函影
    本在卷可稽，以此推算，被告於開車肇事當時呼氣中酒精濃度應約為每公升０‧
    五八毫克，非僅為每公升０‧五二毫克。按刑法第一百八十五條之三係屬抽象危
    險犯之規定，不以發生具體危險為必要，而所謂「不能安全駕駛」動力交通工具
    而駕駛者，依據法務部召開會議參考德國、美國之認定標準，對於酒精濃度呼氣
    已達每公升○‧五五毫克以上，因其肇事率為一般正常人之十倍，乃認為已達「
    不能安全駕駛」之標準，此有法務部八十八年五月十八日法八八檢字第００一六
    六九號函為憑，被告開車肇事時，呼氣中酒精濃度已逾上開標準，應已達不能安
    全駕駛之程度。參酌被告於飲酒後與他人發生車禍，且被告肇事後經警於查獲、
    測試、訊問之過程中，觀察其有手腳部顫抖、反應遲鈍等情事，有刑法第一百八
    十五條之三案件測試觀察紀錄表一份在卷可查，足見被告顯已達不能安全駕駛動
    力交通工具之程度。又按汽車行經無號誌交岔路口，應減速慢行，作隨時停車之
    準備，且汽車在劃有行車分向限制線之路段，不得駛入來車道內，另汽車駕駛人
    駕車時，應注意車前狀況，隨時採取必要之安全措施，此修正前之道路交通安全
    規則第九十三條第一項第四款、第九十四條第三項及第九十七條第一項第二款定
    有明文。經查，被告於前開時、地駕車，本應注意遵守上開規定，而依當時天候
    晴、日間自然光線、路面乾燥、無缺陷、無障礙，視距良好，又無不能注意之情
    事，竟疏未注意遵守上開規定，於行經無號誌交岔路口時，減速慢行，且未注意
    車前狀況，即貿然通過上開交岔路口，並駛入來車車道，致騎乘腳踏車欲通過該
    交岔路口之告訴人閃避不及，因而為被告駕駛之自小客車所撞及，告訴人因此受
    有左側股骨幹骨折、左側多處肋骨骨折、右側第五掌骨骨折及硬腦膜下出血合併
    缺氧性腦病變等傷害，足見被告自有過失。且經送台灣省嘉雲區車輛行車事故鑑
    定委員會鑑定結果，亦認被告服用酒類超過法定標準值駕駛自小客車，跨分向限
    制線駛至對向車道撞及腳踏車，為肇事原因，有該會嘉鑑字第九○○八○五號鑑
    定意見書可佐。本件被告有過失，殆無疑義。又被告過失行為與告訴人受傷間具
    有相當因果關係，是本件事證明確，被告犯行，洵堪認定。
二、按刑法所稱之重傷，包括於身體或健康，有重大不治或難治之傷害，此刑法第十
    條第四項第六款定有明文。查告訴人，人、車倒地，因本件車禍受有硬腦膜下出
    血合併缺氧性腦病變之傷害，該腦傷並造成告訴人重度殘障，完全臥床，生活起
    居須人照顧，左半身癱瘓，終身不能從事任何工作，日常生活均須他人幫忙，此
    有上開財團法人天主教聖馬爾定醫院函文一份附於原審法院九十年交易字第一七
    八號卷可稽。被害人既因本件車禍造成之腦部傷害，使其重度殘障，完全臥床，
    生活起居須人照顧，左半身癱瘓，終身不能從事任何工作，日常生活均須他人幫
    忙，其所受之傷害應屬於身體或健康有重大難治之傷害，為刑法第十條第四項第
    六款所定之重傷。是核被告所為，係犯刑法第一百八十五條之三公共危險罪及同
    法第二百八十四條第一項後段之過失致重傷罪。公訴意旨未斟酌告訴人所受之傷
    害程度，認被告係犯刑法第二百八十四條第一項前段之過失傷害罪，尚有未洽，
    惟其基本事實同一，本院自應予審理，並變更其起訴法條。被告所犯上開二罪間
    ，犯意各別，行為互異，應予分論併罰。又被告無駕駛執照且酒醉駕車，因而致
    人受傷，就過失致重傷害罪部分，應依道路交通管理處罰條例第八十六條第一項
    之規定，加重其刑。另被告肇事後，在未經有偵查犯罪職權之機關或公務員發覺
    為犯嫌前，向到場處理之嘉義市警察局第一分局北新派出所警員郭春福坦承其為
    肇事者及肇事經過，並願接受裁判，此有現場處理之警員李忠和所出具之報告書
    一份（見警卷第一三頁），核與自首要件相符，依法應減輕其刑，並先加後減之
    。
三、原審以被告罪證明確，適用刑法第一百八十五條之三、第二百八十四條第一項後
    段、第六十二條前段、第四十一條第一項前段，道路交通管理處罰條例第八十六
    條第一項，罰金罰鍰提高標準條例第一條前段、第二條之規定，並審酌被告犯罪
    之動機、目的、其過失之程度嚴重、告訴人因此車禍所受之身心傷害甚鉅及其犯
    後迄今並未積極與告訴人達成和解，惡性重大等一切情狀，就其所犯公共危險罪
    部分，量處拘役伍拾日，就過失傷害致重傷部分，處有期徒刑捌月。並就其所犯
    公共危險罪部分，諭知易科罰金之標準，以資儆懲。本院經核原審認事用法俱無
    不合，量刑亦稱妥適，被告上訴意旨雖不否認犯罪，然請求減輕其刑，指摘原判
    決不當，並無可取，為無理由，應予駁回。
據上論結，應依刑事訴訟法第三百六十八條，判決如主文。
本案經檢察官曾銘芳到庭執行職務。
中    華    民    國      九十一      年      七      月      卅一      日
                                  臺灣高等法院臺南分院刑事第三庭
                                      審判長法官  林    勝    木
                                            法官  黃    三    哲
                                            法官  莊    俊  華
右正本證明與原本無異。
不得上訴。
                                      法院書記官  吳    秋    賢
中    華    民    國      九十一      年      八      月      一        日
